臺北高等行政法院裁定
111年度聲字第171號
聲  請  人  黃 文 潭                          
上列聲請人與相對人國防大學間有關教育事務事件(本院民國109
年度訴字第977號)，聲請法官迴避，本院裁定如下：
    主  文
聲請駁回。
聲請訴訟費用由聲請人負擔。
　　事實及理由
一、按行政訴訟法第19條規定：「法官有下列情形之一者，應自
    行迴避，不得執行職務：一、有民事訴訟法第32條第1款至
    第6款情形之一。二、曾在中央或地方機關參與該訴訟事件
    之行政處分或訴願決定。三、曾參與該訴訟事件相牽涉之民
    刑事裁判。四、曾參與該訴訟事件相牽涉之公務員懲戒事件
    議決。五、曾參與該訴訟事件之前審裁判。六、曾參與該訴
    訟事件再審前之裁判。但其迴避以一次為限。」第20條規定
    ：「民事訴訟法第33條至第38條之規定，於本節準用之。」
    又民事訴訟法第32條第1款至第6款規定：「法官有下列各款
    情形之一者，應自行迴避，不得執行職務：一、法官或其配
    偶、前配偶或未婚配偶，為該訴訟事件當事人者。二、法官
    為該訴訟事件當事人八親等內之血親或五親等內之姻親，或
    曾有此親屬關係者。三、法官或其配偶、前配偶或未婚配偶
    ，就該訴訟事件與當事人有共同權利人、共同義務人或償還
    義務人之關係者。四、法官現為或曾為該訴訟事件當事人之
    法定代理人或家長、家屬者。五、法官於該訴訟事件，現為
    或曾為當事人之訴訟代理人或輔佐人者。六、法官於該訴訟
    事件，曾為證人或鑑定人者。」第33條第1項規定：「遇有
    下列各款情形，當事人得聲請法官迴避：一、法官有前條所
    定之情形而不自行迴避者。二、法官有前條所定以外之情形
    ，足認其執行職務有偏頗之虞者。」第34條規定：「（第1
    項）聲請法官迴避，應舉其原因，向法官所屬法院為之。（
    第2項）前項原因及前條第2項但書之事實，應自為聲請之日
    起，於3日內釋明之。」又民事訴訟法第33條第1項第2款規
    定法官有應自行迴避而不自行迴避以外之情形，足認其執行
    職務有偏頗之虞，據而聲請法官迴避者，應以法官對於訴訟
    標的有特別利害關係，或與當事人之一造有密切之交誼或嫌
    怨，或基於其他情形客觀上足疑其為不公平之審判者為其原
    因事實。若僅憑當事人之主觀臆測，或不滿意法官進行訴訟
    遲緩，或認法官指揮訴訟欠當，即不得謂其有偏頗之虞，自
    不得聲請法官迴避(最高行政法院民國109年度裁字第1609號
    裁定意旨參照)。而所謂釋明，依行政訴訟法第176條準用民
    事訴訟法第284條規定，應提出能即時調查之證據。
二、聲請意旨略以：不服本院111年7月28日及同年9月22日109年
    度訴字第977號裁定，提出異議暨聲請。本件係相對人訴訟
    代理人陳昶宇違法承受訴訟，未蓋相對人機關關防，偽刻圖
    章詐欺法院，爰依行政訴訟法第104條準用民事訴訟法第89
    條規定，請求裁定命陳昶宇應於承受訴訟狀內用印。又因陳
    昶宇上述行為致生無益之裁判費，請命陳昶宇繳納，否則應
    令伊得以抗告救濟。另高愈杰、孫萍萍、鍾啟煒及李君豪等
    4位法官極不公正，伊已聲請暫緩宣判及再開辯論，其等置
    之不理，強行宣判，故聲請上述法官迴避等語。　　
三、聲請人因與相對人國防大學間有關教育事務事件，向本院提
    起行政訴訟，業經本院於111年7月28日以判決駁回原告（即
    聲請人，下同）之訴、以裁定駁回原告變更之訴在案，其中
    因相對人代表人原為張哲平，嗣變更為劉志斌，新任代表人
    具狀聲明承受訴訟，由本院審判長法官高愈杰、法官鍾啟煒
    、法官李君豪以111年7月28日109年度訴字第977號裁定准由
    被告代表人劉志斌承受訴訟。又聲請人對本院111年7月28日
    109年度訴字第977號裁定不服，提起抗告，經本院審判長法
    官高愈杰、法官孫萍萍、法官李君豪以111年9月22日109年
    度訴字第977號裁定命其於5日內補繳裁判費新臺幣1,000元
    等情，此經本院調閱本案訴訟卷宗無訛。查依上開聲請意旨
    ，聲請人僅泛稱相對人訴訟代理人陳昶宇違法承受訴訟，未
    蓋相對人機關關防，偽刻圖章詐欺法院，及承審法官極不公
    正，其已聲請暫緩宣判及再開辯論，其等置之不理，強行宣
    判云云，顯非法官個人對於本案訴訟標的有何利害關係，亦
    非與本案當事人之一造有密切交誼或嫌怨之偏頗情形，或基
    於其他情形客觀上足疑法官為不公平審判，且未依行政訴訟
    法第20條準用民事訴訟法第34條規定，舉出承審法官究有何
    符合應自行迴避之法定事由，或執行職務足認有偏頗之虞而
    得聲請法官迴避原因之具體事由，與聲請迴避之要件已有不
    符。是聲請人前揭所指，純係因其不滿意系爭案件訴訟程序
    之進行過程，而主觀臆測承審法官偏頗不公，難謂承審法官
    於客觀上執行職務即有偏頗之虞。揆諸前揭規定與判例意旨
    ，核與聲請迴避之要件不符，其聲請自無從准許，聲請人以
    此為由聲請上開法官迴避，於法尚屬無據。另法官鍾啟煒已
    調職，已無應執行之職務，不足以影響審判之公平性，聲請
    人聲請迴避，揆諸前揭規定，自非有據，亦應予駁回，併予
    敘明。
四、依行政訴訟法第104條，民事訴訟法第95條、第78條，裁定
    如主文。
中　　華　　民　　國　　111　 年　　10 　  月　　31　 日
                    臺北高等行政法院第四庭
                              審判長法  官　魏式瑜 
                                    法  官　陳雪玉 
                                    法  官　劉正偉  
上為正本係照原本作成。
如不服本裁定，應於送達後10日內向本院提出抗告狀（須按他造
人數附繕本）。
中　　華　　民　　國　　111　 年　　10 　  月　　31　 日
                                    書記官  林俞文